臺灣高等法院刑事判決
110年度上訴字第3452號
上  訴  人  臺灣桃園地方檢察署檢察官 
被      告  鄭裕鴻



選任辯護人  林敬哲律師(法扶律師)          
上列上訴人因被告違反毒品危害防制條例案件，不服臺灣桃園地
方法院110年度訴字第353號，中華民國110年9月14日第一審判決
（起訴案號：臺灣桃園地方檢察署109年度偵字第27880號），提
起上訴，本院判決如下：
    主  文
原判決關於鄭裕鴻部分撤銷。
鄭裕鴻販賣第二級毒品，累犯，處有期徒刑伍年貳月。
扣案如附表所示之驗餘甲基安非他命伍包（含包裝袋伍個）均沒
收銷燬。
    犯罪事實
一、鄭裕鴻知悉甲基安非他命係毒品危害防制條例所列管之第二
    級毒品，不得非法持有及販賣，竟意圖營利，與沈明宗（業
    經原審判處罪刑確定）共同基於販賣第二級毒品之犯意聯絡
    ，先合資購入甲基安非他命擬共同販賣並平分獲利，再由沈
    明宗於民國109年8月23日13時前某時，以社群軟體FACEBOOK
    暱稱「魏陞梓」(後改名為「辛巴克」)透過通訊軟體與賴政
    豪約定以新臺幣（下同）1,500元販賣甲基安非他命2小包（
    驗前毛重1.86公克）予賴政豪，而後於109年8月23日13時許
    ，在桃園市○○區○○街00號5樓之7鄭裕鴻租屋處（沈明宗借住
    在該處）交付上開毒品予賴政豪，再由賴政豪將1,500元購
    毒價款匯入沈明宗所有之中國信託商業銀行帳號（822）000
    0000000000000號帳戶。嗣賴政豪於同日15時38分許為警查
    獲並扣得上開甲基安非他命2小包，經賴政豪供述其毒品來
    源後，警方於當日16時15分許，在鄭裕鴻上址租屋處，搜索
    扣得如附表所示之毒品，而查獲上情。
二、案經桃園市政府警察局桃園分局報告臺灣桃園地方檢察署檢
    察官偵查起訴。
    理  由
一、證據能力之說明：   
　  本案據以認定被告鄭裕鴻犯罪之供述證據（詳如後述），其
    中屬於傳聞證據之部分，檢察官、被告及其辯護人在本院準
    備程序時均同意有證據能力（見本院卷第65頁），復經本院
    審酌認該等證據之作成無違法、不當或顯不可信之情況，非
    供述證據亦查無公務員違背法定程序而取得之情事，揆諸刑
    事訴訟法第158條之4反面解釋、第159條至第159條之5規定
    ，均有證據能力。
二、認定犯罪事實所憑之證據及理由：
　  訊據被告固坦承扣案甲基安非他命5包係其與沈明宗合資購
    得，為其等所共有，亦不否認沈明宗於案發時借住於其上址
    租屋處等情，惟矢口否認有何與沈明宗共同販賣第二級毒品
    之犯行，辯稱：我沒有跟沈明宗共同販賣甲基安非他命予賴
    政豪，沈明宗以1,500元販賣甲基安非他命2小包予賴政豪這
    件事，我是在警局才知道云云。辯護人則辯護略以：被告與
    沈明宗合資購買甲基安非他命是為了要施用，並無共同販賣
    毒品之意思，且沈明宗與賴政豪於原審所述一致，並經交互
    詰問，應較其等於偵查中所述為可採，被告於警詢及偵訊時
    雖供稱與沈明宗共同販賣甲基安非他命予賴政豪，惟被告當
    時係因擔心遭羈押而為不實之自白，被告於原審未遭羈押，
    所述較符合真實情況，且本案相關證據顯示賴政豪係與沈明
    宗聯繫及交易毒品，難認被告有共同參與沈明宗販賣甲基安
    非他命予賴政豪之犯行云云。經查：
  ㈠沈明宗於109年8月23日13時前某時，以通訊軟體FACEBOOK暱
    稱「魏陞梓」(後改名為「辛巴克」)與賴政豪約定以1,500
    元販賣甲基安非他命2小包（驗前毛重1.86公克）予賴政豪
    ，嗣於109年8月23日13時許，賴政豪前往桃園市○○區○○街00
    號5樓之7鄭裕鴻租屋處，向借住在該處之沈明宗購取上開毒
    品，並將1,500元購毒價款匯入沈明宗所有之中國信託商業
    銀行帳號（822）0000000000000000號帳戶，嗣賴政豪於當
    日15時38分許為警查獲並扣得上開甲基安非他命2小包，經
    賴政豪供述其毒品來源後，警方於同日16時15分許，前往被
    告前揭租屋處，查獲被告及共犯沈明宗，並扣得被告與沈明
    宗共有之甲基安非他命5包等物之事實，業據證人即共犯沈
    明宗、購毒者賴政豪於警詢、偵訊及原審審理時證述在卷（
    見偵卷第20至24、34至36、188至189、221至222頁，原審卷
    第211至212、218至219頁），並有沈明宗與賴政豪之FACEBO
    OK通訊軟體對話紀錄、中國信託商業銀行股份有限公司函附
    沈明宗帳戶交易明細、桃園市政府警察局桃園分局搜索扣押
    筆錄及扣押物品目錄表、賴政豪為警查獲時扣得甲基安非他
    命2小包之檢驗報告等證據資料在卷可稽（見偵卷第69至73
    、129、229、307、311、321頁），暨毒品5包扣案可證，而
    該等毒品經鑑定之結果，均含有甲基安非他命成分（詳如附
    表所示），此亦有卷附之交通部民用航空局航空醫務中心10
    9年8月26日航藥鑑字第0000000號毒品鑑定書可憑（見偵卷
    第305頁），此部分事實首堪認定。
  ㈡證人賴政豪於警詢時證稱：我於109年8月23日15時38分許，
    在桃園市桃園區安東街與鎮東街口，遭警方查獲之安非他命
    2小包，是向沈明宗、被告購買的，以1,500元代價購買，我
    先透過臉書軟體跟沈明宗聯絡，約定於109年8月23日13時許
    ，在桃園市○○區○○街00號5樓之7見面，我進屋之後發現屋內
    有沈明宗及被告，我向沈明宗、被告購買甲基安非他命2小
    包，之後再將1,500元轉入沈明宗之中國信託銀行帳戶，我
    與沈明宗及被告是朋友關係等語（見偵卷第34至36頁）；另
    於偵訊時結證稱：我於109年8月23日13時許，在桃園區安東
    街19號5樓之7，向沈明宗、被告以1,500元購買安非他命2小
    包，是用匯款到沈明宗之中國信託銀行帳戶之方式支付價金
    ，這2小包安非他命於109年8月23日被警察扣案等語（見偵
    字卷第221至222頁），所述前後一致，均指證其係向被告及
    沈明宗購買毒品。　　
　㈢共犯沈明宗於警詢時供稱：109年8月23日16時15分許，在桃
    園市○○區○○街00號5樓之7，遭警方查獲之安非他命5包、電
    子磅秤1個及施用毒品器具，是我跟被告共同所有，賴政豪
    說他曾與我以臉書聯繫，相約於109年8月23日13時許，在桃
    園市○○區○○街00號5樓之7見面，向我跟被告購買甲基安非他
    命，再將價金1,500元匯款至我的中國信託銀行帳戶這件事
    是實在的，1,500元是拿來當生活費，我是跟被告合資去購
    買毒品，然後我們再各自找客源，只賣給賴政豪之後，就被
    警方查獲了等語（見偵卷第20至24頁）；另於偵訊時供稱：
    我跟被告是朋友，被告就是住在安東街那邊，警方在該處查
    獲的安非他命是我跟被告共有的，賴政豪匯款1,500元到我
    中國信託的帳戶，於109年8月23日13時許，在安東街拿1.86
    公克毒品，是我跟被告一起賣給賴政豪，這1,500元我跟被
    告打算一人一半等語（見偵卷第188至189頁），前後供述一
    致稱其與被告合資購入毒品，一起販賣予賴政豪，賴政豪匯
    入其帳戶內之販賣所得1,500元，打算與被告平分、作為生
    活費。
　㈣被告於警詢時亦供承：109年8月23日16時15分許，警方在桃
    園市○○區○○街00號5樓之7查獲之安非他命5包、電子磅秤1個
    及施用毒品之器具，都是我跟沈明宗共同所有，我跟沈明宗
    於109年8月19日19時48分許，在新北市○○區○○街0號，以3萬
    元代價向林浩平購買35公克的安非他命。賴政豪說他曾與沈
    明宗以臉書聯繫，相約於109年8月23日13時許，在桃園市○○
    區○○街00號5樓之7見面，向我跟沈明宗購買甲基安非他命，
    之後再將價金1,500元匯款至沈明宗之中國信託銀行帳戶這
    件事是實在的，1,500元販毒所得，是要拿來當生活費，我
    是跟沈明宗合資購買毒品，由沈明宗負責進貨，我們再各自
    找客源，只賣給賴政豪，之後就被警方查獲了等語（見偵卷
    第29至31頁）；於偵訊時仍供稱：我跟沈明宗有一起購買毒
    品，並販賣給賴政豪，是賴政豪到安東街跟我們拿，他轉帳
    1,500元至沈明宗的銀行帳戶，這1,500元我們打算平分等語
    （見偵卷第197至198頁），亦供承其與沈明宗合資購入毒品
    ，販賣予賴政豪，賴政豪匯入沈明宗帳戶之販賣所得1,500
    元，打算與沈明宗平分、作為生活費。　　
　㈤稽之證人賴政豪、共犯沈明宗前揭警詢及偵訊時之供證述，
    均一致陳稱係被告與沈明宗共同販賣甲基安非他命予賴政豪
    ，而被告與沈明宗、賴政豪均為朋友關係，彼此並無夙怨嫌
    隙，沈明宗及賴政豪實無甘冒誣告、偽證罪責風險而設詞構
    陷被告之動機或必要，且其等所述亦與被告前揭自白相符，
    足認被告確與沈明宗合資購入甲基非他命，並共同販賣予賴
    政豪。又共犯沈明宗於原審供承有販賣毒品營利之意圖（見
    原審卷第238頁），被告亦於警詢及偵訊時坦認與共犯沈明
    宗合資購買毒品擬共同販賣平分獲利，業如前述，堪認被告
    與共犯沈明宗共同販賣甲基安非他命予賴政豪，確有從中營
    利之意圖。
　㈥被告於原審雖翻異前詞改稱：因為警察跟我們說，只要我們
    認罪就不扣我們行動電話，加上我當時精神狀況不好，受到
    驚嚇，才會為前揭警詢之自白，我對於沈明宗、賴政豪之毒
    品交易情形並不知情等語（見訴卷第108、238頁）；然被告
    於警詢時稱：我精神狀況良好等語（見偵卷第28頁），且被
    告於本院並未爭執其警詢及偵訊時自白之任意性，並稱：所
    述都實在，是出於自由意志，沒有被刑求、逼供等語（見本
    院卷第67頁），而販賣第二級毒品罪法定最低本刑為有期徒
    刑10年以上，被告係智識正常具有社會經驗之成年人，亦有
    施用及販賣毒品之前案紀錄（詳見卷附被告前案紀錄表），
    其當知販賣毒品為重罪，被告若非確有販賣毒品，當不會僅
    為避免手機被扣押，即坦承如此重罪之理，又被告於案發時
    之初次供述，較少權衡其利害得失，佐以前揭證人賴政豪、
    共犯沈明宗於警詢及偵訊時與被告於警詢及偵訊時相符之供
    證述，堪認被告前揭所辯，不足採信。
　㈦至證人賴政豪於原審審理時固改稱：我與沈明宗為毒品交易
    時，被告是在同一個空間，但好像是在用行動電話玩遊戲，
    我都只有跟沈明宗溝通，與被告並無互動，警詢時被告和沈
    明宗被銬在一起，警員問「是不是你向這兩位買的」，我才
    順勢回答說是向沈明宗、被告購買毒品，但其實跟被告一點
    關係都沒有，我不認識他云云（見訴卷第212至215頁）；而
    證人沈明宗於原審審理時亦翻異前詞改稱：賴政豪到安東街
    時，被告應該是在洗澡，我於警詢時稱：「我跟鄭裕鴻合資
    去購買毒品，然後各自找客源，只賣給賴政豪之後，就被警
    察查獲」，是警察在查獲當下要我之後在警詢時要這樣說的
    ，如果沒有這樣說，也許就不能交保，當時我只想趕快交保
    ，就這樣回答；而偵訊時檢察官問我「你跟鄭裕鴻是不是一
    起賣毒品給賴政豪」，我回「是，這1,500元我跟鄭裕鴻打
    算一人一半」，可能是我那時精神不好，字面上這樣回答，
    但我其實沒有跟被告一起販賣毒品，是因為那時期我住在被
    告家，就想說幫他負擔房租或生活費，還沒跟他說，就被警
    方查獲。販賣的毒品來源是跟林浩平買大約35公克的甲基安
    非他命，這是我自己的錢自己買的云云（見訴卷第221至224
    頁）；然證人賴政豪於偵訊時證稱其與被告及沈明宗均為朋
    友關係，於原審審理時卻證稱其與被告不認識，所述前後不
    一；證人賴政豪證稱其與沈明宗交易毒品時被告低頭在打遊
    戲，共犯沈明宗卻稱被告當時在洗澡，其等此部分所述亦有
    不符；且沈明宗及被告於原審均稱沈明宗借住在被告租屋處
    時之經濟狀況不好，被告並未要沈明宗負擔房租等語（見原
    審卷第225、238頁），然沈明宗於原審卻稱其以「自己的錢
    」向林浩平購買35公克甲基安非他命云云，沈明宗既經濟狀
    況不好，無力分擔租金，卻獨自購買3萬元毒品，實有疑問
    ，此亦與被告前揭於警詢時所述「我跟沈明宗於109年8月19
    日19時48分許，在新北市○○區○○街0號，以3萬元代價向林浩
    平購買35公克的安非他命」等情不符，難以憑採。況依前揭
    證人賴政豪及共犯沈明宗之供證述，賴政豪與沈明宗在被告
    租屋處交易毒品時，被告亦在場，而該處空間不大，有現場
    照片可稽（見偵卷第121頁），被告與沈明宗及賴政豪同處
    一空間，其對二人之毒品交易當無不知情之理，其竟容任沈
    明宗與賴政豪在其租屋處為事涉重罪之毒品交易，由此益徵
    其應同為販毒共犯。再者，桃園市政府警察局桃園分局承辦
    警員與被告並無嫌隙或仇怨，倘證人賴政豪於為警查獲後確
    係供述向沈明宗一人購買甲基安非他命，沈明宗亦於為警查
    獲之初即坦承係其一人單獨販賣毒品予賴政豪，則警方只須
    將沈明宗一人移送檢察官偵查，即為已足，當無刻意使賴政
    豪、沈明宗誣指被告共同販賣甲基安非他命之必要，佐以被
    告於警詢及偵訊時亦供承與共犯沈明宗共同合資購入甲基安
    非他命並販賣予賴政豪，堪認證人賴政豪、共犯沈明宗於原
    審之證述，當係臨訟配合被告之答辯而屬迴護被告之詞，不
    足採信。
　㈧辯護人雖謂：本案並無足以證明被告有共犯販賣第二級毒品
    之客觀證據，不應僅以被告及共犯於偵查中之自白及供述，
    而為被告有罪之認定云云。惟按刑事訴訟法第156條第2項規
    定「被告或共犯之自白，不得作為有罪判決之唯一證據，仍
    應調查其他必要之證據，以察其是否與事實相符」，立法意
    旨係考量共同被告、共犯間不免存有事實或法律上利害關係
    ，因此推諉、卸責予他人而為虛偽自白之危險性不低，故對
    於其自白之證據價值予以限制，倘被告之自白具任意性及真
    實性，且共犯已承認犯行而無推諉、卸責之疑慮，以任意共
    犯之供述作為被告自白之補強證據，並不違反證據法則。本
    案被告有上開共同販賣第二級毒品之犯行，業據證人賴政豪
    、共犯沈明宗於偵查中供證述明確，且與被告於警詢及偵訊
    時之自白相符，自可為被告偵查中自白之補強證據，此外本
    案並有前揭扣案物、毒品鑑定報告等證據資料可為綜合判斷
    ，足資認定被告確有於109年8月23日13許，與共犯沈明宗共
    同販賣甲基安非他命予賴政豪之犯行。辯護人前開所辯，自
    不足採。
　㈨從而，本案事證明確，被告之犯行，可以認定，應依法論科
    。
三、論罪部分：
  ㈠甲基安非他命屬毒品危害防制條例第2條第2項第2款所列管之
    第二級毒品，核被告所為，係犯毒品危害防制條例第4條第2
    項之販賣第二級毒品罪。其持有第二級毒品以供販賣之低度
    行為，應為其後販賣第二級毒品之高度行為所吸收，不另論
    罪。被告與共犯沈明宗間就前揭犯行，有犯意聯絡及行為分
    擔，為共同正犯。
　㈡被告前因施用毒品案件，經臺灣臺北地方法院以107年度簡字
    第3062號判決判處有期徒刑3月、2月，並定應執行有期徒刑
    4月確定，於108年6月20日徒刑易科罰金執行完畢，有本院
    被告前案紀錄表在卷可查，其於有期徒刑執行完畢後5年以
    內，故意再犯本案有期徒刑以上之罪，為累犯。參酌司法院
    釋字第775號解釋意旨，審酌被告構成累犯之前案為施用毒
    品案件，其經判處徒刑並執行完畢，理應產生警惕作用，並
    因此自我控管，竟又犯同條例罪質更重之本案罪行，足見其
    對毒品案件有特別之惡性，對於刑罰之反應力顯然薄弱，而
    有延長矯正時間，以助重返社會，並兼顧社會防衛之需，且
    就其所犯上開罪名之最低本刑予以加重，尚不致使其所受之
    刑罰超過其所應負擔之罪責，而造成對其人身自由過苛之侵
    害，經核有加重其法定最低本刑之必要，除法定本刑無期徒
    刑部分外，餘均依刑法第47條第1項規定加重其刑。
　㈢被告為警查獲後，固曾供述其毒品來源係林浩平（見偵卷第3
    0頁），但經警調查後，並無查獲其所述之毒品來源，亦無
    查獲其他正犯或共犯，有桃園市政府警察局桃園分局111年1
    月26日函在卷可考（見本院卷第93頁），難認有因被告之供
    述而查獲其他共犯或正犯之情形，自無毒品危害防制條例第
    17條第1項減免其刑規定之適用。
　㈣被告販賣第二級毒品，固戕害他人身心健康，助長毒品氾濫
    ，本不宜輕縱，然其販賣毒品之對象、次數俱屬單一，販賣
    毒品之數量不多、價格非鉅，復未實際獲取利得（詳如後述
    沒收之說明），其犯罪情節、惡性及危害社會之程度較輕，
    是其犯罪之情狀，客觀上足以引起一般同情而顯可憫恕，雖
    科以法定最低度刑，仍嫌過重，爰依刑法第59條規定酌減其
    刑，並先加（除法定本刑無期徒刑部分外）後減之。
四、撤銷改判及量刑之理由：
　㈠原審未詳為推求，以被告於偵查中之自白、共犯沈明宗偵查
    中之供述、證人賴政豪偵查中之證述及卷附事證，不足以證
    明被告有共同販賣第二級毒品之犯行，遽為被告無罪之諭知
    ，尚有未洽。檢察官上訴指摘原判決諭知被告無罪不當，請
    求撤銷改判，為有理由，自應由本院予以撤銷改判。
　㈡爰以行為人之責任為基礎，審酌被告知悉毒品對國民身心健
    康危害至深且鉅，又易滋生相關犯罪，影響社會治安，竟販
    賣毒品營利，戕害施用者之身心健康；兼衡被告犯罪之動機
    、目的、手段、販賣之毒品數量、價格、尚未實際分得財物
    、素行、犯後態度，雖供出毒品來源但無所獲之情形，及被
    告自陳：國中肄業，未婚，入監前與媽媽同住，做娃娃機台
    主，月收入約5萬元，經濟狀況普通等語（見本院卷第69頁
    ）之智識程度、家庭經濟及生活狀況等一切情狀，量處如主
    文第2項所示之刑。
五、沒收之說明：
　㈠按毒品危害防制條例第18條第1項規定：查獲之第一、二級毒
    品，不問屬於犯人與否，沒收銷燬之，係採義務沒收主義，
    凡經查獲且與被告犯罪事實有密切關聯之第一、二級毒品，
    均應依上開規定諭知沒收銷燬，法院並無審酌之餘地。又沒
    收物之執行完畢與沒收物之不存在，並非一事，因犯罪依法
    必須沒收之物，雖已於共犯中之一人確定判決諭知沒收，並
    已執行完畢，對於其他共犯之判決，仍應宣告沒收（最高法
    院102年度台上字第1637號判決意旨參照）。查扣案如附表
    所示之甲基安非他命5包（均含無法與毒品澈底析離之包裝
    袋），係被告與共犯沈明宗共有，為本案販賣第二級毒品所
    剩餘，業經被告及共犯沈明宗供述在卷（見偵卷第21至22、
    29至31頁，原審卷第224至225頁），原審判決雖對共犯沈明
    宗諭知沒收銷燬，依前揭說明，仍應依毒品危害防制條例第
    18條第1項前段規定對被告諭知沒收銷燬，至於因鑑驗取樣
    用罄部分，則不另為沒收銷燬之諭知。
　㈡扣案之玻璃球1包、吸食器2組、電子磅秤1個、注射針筒64支
    ，被告供稱係供其施用毒品所用（見偵卷第29頁），且依卷
    內事證尚無從認定各該扣案物與本案犯行有關，自無從於本
    案宣告沒收。
　㈢證人賴政豪購買甲基安非他命之對價1,500元係匯入共犯沈明
    宗帳戶，而被告否認有分得款項，共犯沈明宗亦證稱：尚未
    將所得平分予被告，即遭警查獲等語（見原審卷第221頁）
    ，難認被告已取得犯罪所得，自無從宣告沒收及追徵。
據上論斷，應依刑事訴訟法第369條第1項前段、第364條、第299
條第1項前段（依刑事判決精簡原則，僅記載程序法條），判決
如主文。
本案經檢察官林穎慶偵查起訴，檢察官蔡宜均提起上訴，檢察官
廖先志到庭執行職務。
中　　華　　民　　國　　111 　年　　2 　　月　　23　　日
                  刑事第十五庭  審判長法  官  陳芃宇
                                      法  官  陳俞伶
                                      法  官　曹馨方
以上正本證明與原本無異。
如不服本判決，應於收受送達後20日內向本院提出上訴書狀，其
未敘述上訴之理由者並得於提起上訴後20日內向本院補提理由書
（均須按他造當事人之人數附繕本）「切勿逕送上級法院」。
                                      書記官　游秀珠
中　　華　　民　　國　　111 　年　　2 　　月　　23　　日
附錄：本案論罪科刑法條
毒品危害防制條例第4條第2項
製造、運輸、販賣第二級毒品者，處無期徒刑或10年以上有期
徒刑，得併科新臺幣1千5百萬元以下罰金。
附表：
扣押物品名稱、數量 鑑定結果 備註 甲基安非他命5包（均含包裝袋） ⒈白色結晶塊4包。實稱毛重4.077公克（含4袋4標籤），淨重1.503公克，取樣0.0002公克，餘重1.5028公克，檢出Methamphetamine 成分。 ⒉白色細結晶1包。實稱毛重0.3680公克（含1袋1標籤），淨重0.0150公克，取樣0.0002公克，餘重0.0148公克，檢出Methamphetamine成分。 交通部民用航空局航空醫務中心109年8月26日航藥鑑字第0000000號毒品鑑定書（見偵卷第305頁）